臺灣高雄地方法院刑事判決　　　　　　　96年度易字第2482號
公　訴　人　臺灣高雄地方法院檢察署檢察官
被　　　告　丁○○
選任辯護人　劉家榮律師
被　　　告　甲○○
上列被告等因詐欺案件，經檢察官提起公訴（95年度偵字第
29710 號），本院依簡式審判程序判決如下：
    主  文
丁○○共同連續犯詐欺取財罪，累犯，處有期徒刑拾月，減為有
期徒刑伍月，如易科罰金，以銀元參佰元即新台幣玖佰元折算壹
日。
甲○○共同連續犯詐欺取財罪，累犯，處有期徒刑伍月，減為有
期徒刑貳月又拾伍日，如易科罰金，以銀元參佰元即新台幣玖佰
元折算壹日。
    事  實
一、丁○○（綽號摩卡）曾因詐欺案件，經台灣高等法院高雄分
    院以民國89年度上易字第1278號判決判處有期徒刑8 月確定
    ，於92年1 月31日縮短刑期執行完畢。甲○○前因竊盜案件
    ，經本院以91年度易字第566 號判決判處有期徒刑1 年2 月
    確定，於92年4 月27日縮刑期滿執行完畢。詎其2 人猶不知
    悔改，丁○○於95年2 月7 日，在自由時報刊登「停卡，特
    殊刷卡絕處逢生，刷卡購物變換現金」之廣告，並以其所使
    用之門號0000000000號行動電話（所涉冒名申報行動電話使
    用部分，另由檢察官偵辦中）作為聯絡電話。嗣甲○○於95
    年2 月7 日後某日，見該廣告後，遂撥打丁○○上開行動電
    話聯絡，丁○○告以信用卡縱遭停卡，仍可利用在飛機上空
    服人員無法與地面之財團法人聯合信用卡處理中心聯絡確認
    授權碼而徵信之機會，而刷卡消費。甲○○知悉後，明知其
    所申辦之聯邦商業銀行第0000000000000000號、遠東商業銀
    行第000000 0000000000 號、新竹商業銀行第000000000000
    0000號信用卡，均因債信不良，而遭強制停卡，竟與丁○○
    共同基於意圖為自己不法所有之概括犯意聯絡，約定由丁○
    ○先為甲○○墊付機票費用，由甲○○上機後，以前開遭強
    制停用之信用卡購買化妝品、洋酒、香菸或手錶等物品，得
    手後，由丁○○以購得物品價格之3 成，扣除機票費用後，
    交付甲○○作為報酬。甲○○即先於95年2 月16日及同年月
    22日，在搭乘日空航空公司前往日本之航空機上（起訴書誤
    載為往返日本之航空機，業經檢察官當庭更正如上），使用
    上開信用卡（起訴書誤載新竹商業銀行信用卡為中國信託商
    業銀行信用卡），欲刷卡消費，然因上開班機上之刷卡機無
    法使用，而未得逞（詳見附表1 編號1 、編號2 、附表2 編
    號1 、編號2 、附表3 編號1 、編號2） 。甲○○嗣自95年
    3 月4 日起至同年月12日止，再利用飛機在飛行時無法與地
    面之財團法人聯合信用卡處理中心聯絡確認授權碼而徵信之
    機會，連續於附表1 至附表3 所示其餘時間及搭乘之班機上
    ，以上開信用卡向飛機上空服員佯稱欲刷卡購買商品，致空
    服員誤以為其所交付之信用卡係可正常使用，而均陷於錯誤
    ，允其刷卡並交付商品，共計價值新臺幣（下同）162,214
    元。嗣各該航空公司向上開銀行請求支付上揭消費款項，始
    查悉上情。
二、案經聯邦商業銀行、遠東商業銀行、新竹商業銀行訴由內政
    部警政署航空警察局移送台灣高雄地方法院檢察署檢察官偵
    查起訴。
    理  由
一、上開事實，業據被告丁○○、甲○○於本院審理時坦白承認
    （參本院卷第36頁、第49頁）；核與證人即告訴代理人己○
    ○、戊○○、丙○○於警詢中證述之情節相符（參警卷第18
    頁、第30頁、第39頁）；並有被告甲○○之護照、旅客入出
    境紀錄查詢、聯邦商業銀行信用卡消費明細、簽帳單、信用
    卡申請書、遠東商業銀行信用卡部信用卡刑案之持有人基本
    資料、信用卡消費明細、信用卡申請書、新竹商業銀行機上
    異常交易明細、簽帳單、信用卡申請書、法務部入出境資訊
    連結作業、購票確認書、旅行業代收轉付收據、自由時報廣
    告可證（見警卷第6 頁、第17頁、第20頁至第28頁、第32頁
    至第37頁、第42頁至第49頁、偵卷第26頁、第55頁、第56之
    1 頁、第64頁）。足認被告2 人之自白與事實相符。從而，
    本件事證明確，被告2人之犯行，堪以認定，應依法論科。
二、查被告行為後，刑法於民國94年2 月2 日經總統令修正公布
    ，於95年7 月1 日施行，而比較新舊法時應就罪刑有關之共
    犯、未遂犯、想像競合犯、牽連犯、連續犯、結合犯，以及
    累犯加重、自首減輕暨其他法定加減原因（如身分加減）與
    加減例等一切情形，綜其全部罪刑之結果而為比較（最高法
    院95年5 月23日刑事庭第8 次會議決議參照）。經比較新舊
    法如附表4 後，依刑法第2 條第1 項前段從舊從輕原則之規
    定，以舊法之規定有利於被告，自應適用修正前之刑法處斷
    。
三、核被告丁○○、甲○○所為，其中附表1 編號1 、編號2 、
    附表2 編號1 、編號2 及附表3 之編號1 、編號2 犯行部分
    ，均係犯刑法第339 條第3 項、第1 項之詐欺取財未遂罪；
    附表1 至附表3 之其餘犯行部分，均係犯刑法第339 條第1
    項之詐欺取財罪。被告2 人就上開犯行，有犯意聯絡、行為
    分擔，為共同正犯。被告2 人先後多次詐欺取財未遂及既遂
    犯行，時間緊接，所犯構成要件相同，顯基於概括犯意反覆
    為之，為廢止前連續犯，應依廢止前刑法第56條規定論以一
    詐欺取財既遂罪，並加重其刑。又被告丁○○曾因詐欺案件
    ，經台灣高等法院高雄分院以89年度上易字第1278號判決判
    處有期徒刑8 月確定，於92年1 月31日縮短刑期執行完畢；
    被告甲○○前因竊盜案件，經本院以91年度易字第566 號判
    決判處有期徒刑1 年2 月確定，於92年4 月27日縮刑期滿執
    行完畢之事實，分別有台灣高等法院被告前案紀錄表可稽，
    其2 人於有期徒刑執行完畢後5 年內，故意再犯本件有期徒
    刑以上之罪，各為累犯，依刑法第47條第1 項規定加重其刑
    【按修正前刑法第47條原規定「受有期徒刑之執行完畢，或
    受無期徒刑或有期徒刑一部之執行而赦免後，5 年內再犯有
    期徒刑以上之罪者，為累犯，加重本刑至2 分之1 」，修正
    後刑法第47條第1 項則規定「受徒刑之執行完畢，或一部之
    執行而赦免後，5 年以內故意再犯有期徒刑以上之罪者，為
    累犯，加重本刑至2 分之1 」，其立法理由為累犯以出於故
    意再犯者為限。被告所犯本罪為故意犯罪，依修正前、後之
    刑法第47條第1 項之規定，均構成累犯，並無特別有利者，
    依最高法院95年度第21次刑事庭會議決議，應依裁判時即修
    正後刑法第47條第1 項規定加重其刑】，並各遞加之。爰審
    酌被告2 人貪圖小利，明知被告甲○○上開信用卡業已停卡
    ，屬無法使用之狀態，為解免自身對他人之債務，而以違法
    之方式詐取財物，致被害人聯邦商業銀行、遠東商業銀行、
    新竹商業銀行之損害共達162,214 元，且被告丁○○前有相
    同犯行，經判決有罪確定，有判決書在卷可參（見本院卷第
    44頁至第45頁），顯不知警惕，誠屬不該；惟考以被告2 人
    犯罪後均坦承犯行，犯後態度尚可，被告丁○○業已清償上
    開被害人各半數之刷卡金額，有郵政劃撥儲金存款收據在卷
    可參（參本院卷第87頁），及犯罪目的、手段等一切情狀，
    分別量處如主文所示之刑。又被告2 人本件犯行係在96年4
    月24日以前所為，所犯為中華民國96年罪犯減刑條例第3條
    以外之罪，依該條例第2 條第1 項第3 款、第7 條、第9條
    規定，減其刑期2 分之1 ，並諭知如主文所示易科罰金之折
    算標準【被告行為後，罰金罰鍰提高標準條例第2 條業已刪
    除，而刑法第41條第1 項前段關於易科罰金之折算標準已由
    舊法之銀元100 元、200 元、300 元修正為新臺幣1,000 元
    、2,000 元、3,000 元，因屬科刑規範事項之變更，其折算
    標準為裁判時所應諭知，自有就新舊法規定比較之必要，經
    比較新舊法結果，以被告行為時之舊法較為有利於被告】，
    以示懲儆。檢察官求處被告丁○○有期徒刑4 年6 月，尚屬
    過重，附此敘明。
據上論斷，應依刑事訴訟法第273 條之1 第1 項、第299 條第1
項前段，刑法第2 條第1 項前段、第28條、第339 條第1 項、第
47條第1 項，修正前刑法第41條第1 項前段，廢止前刑法第56條
，中華民國96年罪犯減刑條例第2 條第1 項第3 款、第7 條、第
9 條，罰金罰鍰提高標準條例第1 條前段，廢止前罰金罰鍰提高
標準條例第2 條，現行法規所定貨幣單位折算新台幣條例第2 條
，判決如主文。
本案經檢察官乙○○到庭執行職務。
中　　華　　民　　國　　96　　年　　11　　月　　16　　日
                  刑事第十五庭  法　官  方錦源
以上正本證明與原本無異。
如不服本判決，應於判決送達後10日內，向本院提出上訴狀。
中　　華　　民　　國　　96　　年　　11　　月　　16　　日
                                書記官  鄧思辰
附錄本案所犯法條：
刑法第339 條第1 項
意圖為自己或第三人不法之所有，以詐術使人將本人或第三人之
物交付者，處5 年以下有期徒刑、拘役或科或併科1,000 元以下
罰金。
附表1：聯邦商業銀行（卡號：0000000000000000）
┌──┬────┬───────┬───────┐
│編號│刷卡日期│  刷卡班機    │金額（新台幣）│
├──┼────┼───────┼───────┤
│ 1  │95/02/16│日空航空公司  │未遂          │
├──┼────┼───────┼───────┤
│ 2  │95/02/22│日空航空公司  │未遂          │
├──┼────┼───────┼───────┤
│ 3  │95/03/04│新加坡航空公司│10,894元（新加│
│    │        │              │坡幣539元）   │
├──┼────┼───────┼───────┤
│ 4  │95/03/05│中華航空公司  │7,020元       │
├──┼────┼───────┼───────┤
│ 5  │95/03/09│同上          │6,630 元      │
├──┼────┼───────┼───────┤
│ 6  │95/03/10│同上          │7,480 元      │
├──┼────┼───────┼───────┤
│ 7  │95/03/11│同上          │1,240 元      │
├──┼────┼───────┼───────┤
│ 8  │95/03/11│同上          │6,240 元      │
├──┼────┼───────┼───────┤
│ 9  │95/03/12│同上          │7,480 元      │
├──┴────┴───────┴───────┤
│                           合計：46,984元     │
└───────────────────────┘
附表2：遠東商業銀行（卡號：0000000000000000）
┌──┬────┬───────┬───────┐
│編號│刷卡日期│  刷卡班機    │金額（新台幣）│
├──┼────┼───────┼───────┤
│ 1  │95/02/16│日空航空公司  │未遂          │
├──┼────┼───────┼───────┤
│ 2  │95/02/22│日空航空公司  │未遂          │
├──┼────┼───────┼───────┤
│ 3  │95/02/28│中華航空公司  │7,350元       │
├──┼────┼───────┼───────┤
│ 4  │95/03/03│新加坡航空公司│9,780元       │
├──┼────┼───────┼───────┤
│ 5  │95/03/05│中華航空公司  │6,190元       │
├──┼────┼───────┼───────┤
│ 6  │95/03/05│新加坡航空    │11,829元      │
├──┼────┼───────┼───────┤
│ 7  │95/03/09│中華航空公司  │7,480元       │
├──┼────┼───────┼───────┤
│ 8  │95/03/10│同上          │7,020元       │
├──┼────┼───────┼───────┤
│ 9  │95/03/11│同上          │7,470 元      │
├──┼────┼───────┼───────┤
│ 10 │95/03/12│同上          │3,380元       │
├──┴────┴───────┴───────┤
│                           合計：60,499元     │
└───────────────────────┘
附表3：新竹商業銀行（卡號：0000000000000000）
┌──┬────┬───────┬───────┐
│編號│刷卡日期│  刷卡班機    │金額（新台幣）│
├──┼────┼───────┼───────┤
│ 1  │95/02/16│日空航空公司  │未遂          │
├──┼────┼───────┼───────┤
│ 2  │95/02/22│日空航空公司  │未遂          │
├──┼────┼───────┼───────┤
│ 3  │95/02/28│中華航空公司  │7,350元       │
├──┼────┼───────┼───────┤
│ 4  │95/03/05│新加坡航空公司│11,521元（新加│
│    │        │              │坡幣567元）   │
├──┼────┼───────┼───────┤
│ 5  │95/03/05│中華航空公司  │6,890元       │
├──┼────┼───────┼───────┤
│ 6  │95/03/09│同上          │7,220元       │
├──┼────┼───────┼───────┤
│ 7  │95/03/10│同上          │7,410元       │
├──┼────┼───────┼───────┤
│ 8  │95/03/11│同上          │7,190元       │
├──┼────┼───────┼───────┤
│ 9  │95/03/12│同上          │7,150元       │
├──┴────┴───────┴───────┤
│                           合計：54,731元     │
└───────────────────────┘
附表4
┌──────┬─────────────┬─────────────┬───────┬────┐
│相關變更條文│行為時法（下稱舊法）之內容│裁判時法（下稱新法）之內容│比  較  理  由│備    註│
├──────┼─────────────┼─────────────┼───────┼────┤
│刑法第33條第│罰金：（銀元）1 元以上。  │罰金：新臺幣1,000 元以上，│罰金刑之下限，│舊法有利│
│5 款：罰金刑│另舊法第68條規定，罰金加減│以百元計算之。            │由銀元10元（依│        │
│下限變更    │者，僅加減其最高度。      │另新法第67條規定，罰金加減│前述也提高10倍│        │
│            │                          │者，其最高度及最低度同加減│）即新臺幣30元│        │
│            │                          │之。                      │，提高為新臺幣│        │
│            │                          │                          │1000元。另罰金│        │
│            │                          │                          │刑之加重，依新│        │
│            │                          │                          │法第67條規定，│        │
│            │                          │                          │其最高度及最低│        │
│            │                          │                          │度同加重之，較│        │
│            │                          │                          │修正刑法前第68│        │
│            │                          │                          │條規定，不利於│        │
│            │                          │                          │被告。        │        │
├──────┼─────────────┼─────────────┼───────┼────┤
│連續犯      │修正前刑法第56條：「連續數│（刪除）                  │新法刪除連續犯│被告先後│
│            │行為而犯同一之罪名者，以一│                          │之規定。      │多次之犯│
│            │罪論。但得加重其刑至2 分之│                          │              │行，依新│
│            │1」。                     │                          │              │法須分論│
│            │                          │                          │              │併罰，依│
│            │                          │                          │              │舊法則僅│
│            │                          │                          │              │論一罪，│
│            │                          │                          │              │是舊法有│
│            │                          │                          │              │利。    │
├──────┼─────────────┼─────────────┼───────┼────┤
│【罰金刑貨幣│依法律應處罰金、罰鍰者，就│中華民國94年1 月7 日法修正│刑法之貨幣單位│經按現行│
│單位之變更】│其原定數額得提高為2 倍至10│施行後，刑法分則編所定罰金│由「元（指銀元│法規所定│
│罰金罰鍰提高│倍（刑法乃係定明10倍）。第│之貨幣單位為新臺幣。94年1 │）」變更為「新│貨幣單位│
│標準條例第1 │1 條所定得提高倍數之規定，│月7 日刑法修正時，刑法分則│臺幣」，且刑法│折算新臺│
│條前段、第5 │於本條例修正後制定之法律，│編未修正之條文定有罰金者，│分則之罰金數額│幣條例第│
│條→刑法施行│不適用之；本條例修正前公布│自94年1 月7 日刑法修正施行│，亦視該分則先│2 條之規│
│法第1 之1 條│之法律，於本條例修正後修正│後，就其所定數額提高為30倍│前曾修正與否，│定折算後│
│第1 項、第2 │其罰金罰鍰數額或法律經全部│。但72年6 月26日至94年1 月│而分別提高3 或│等值，是│
│項          │修正而其罰金罰鍰數額未予變│7 日新增或修正之條文，就其│30倍。        │以新法並│
│            │更者，亦同。              │所定數額提高為3 倍。      │              │未較有利│
└──────┴─────────────┴─────────────┴───────┴────┘
